臺灣高等法院刑事判決　　　　　　　　　　　　　九十三年度上訴字第二六三九號
　　上　訴　人
　　即　被　告　乙○○
右上訴人因毒品危害防制條例案件，不服臺灣桃園地方法院九十三年度訴字第三一三
號，中華民國九十三年五月十三日第一審判決（起訴案號：臺灣桃園地方法院檢察署
九十二年度毒偵字第三二三０號、九十二年度毒偵字三六八五號），提起上訴，本院
判決如左：
    主  文
原判決撤銷。
本件公訴不受理。
    理  由
一、公訴意旨以：被告乙○○前因竊盜案件，經臺灣板橋地方法院於民國九十年三月
    三十日，以九十年度板簡字第一六一號，判處有期徒刑三月確定，於九十年八月
    三十日徒刑執行完畢（構成累犯）。又因施用毒品案件，經臺灣板橋地方法院裁
    定觀察、勒戒後，認無繼續施用毒品傾向，由臺灣板橋地方法院檢察署檢察官於
    九十二年三月十四日，以九十一年度毒偵字第三七六一號、九十一年度毒偵字第
    四二七七號不起訴處分確定。詎其仍未戒斷毒癮，復於五年內，基於概括之犯意
    ，自九十二年十月三日起至同年月七日止，連續在泰國清萊某飯店，施用第一級
    毒品海洛因多次，並於九十二年十月七日十二時三十分許，搭機入境桃園縣大園
    鄉中正國際機場時，為該機場第一航廈入境海關檢查室，因其涉嫌教唆一同返國
    之甲○○○○（另案偵辦）運輸（私運）第一級毒品即管制物品海洛因（毛重九
    十四公克）入境，而經警逮捕後，被告自承有施用第一級毒品之情事；嗣其因涉
    嫌運輸毒品案，經本院裁准羈押於台灣桃園看守所，均經採尿送驗後呈嗎啡類陽
    性反應，始悉上情。案經內政部警政署航空警察局移請、台灣桃園看守所函請臺
    灣桃園地方法院檢察署檢察官偵查後起訴。認被告乙○○所為，犯有毒品危害防
    制條例第十條第一項之施用第一級毒品海洛因罪嫌。
二、按起訴之程序違背規定者，應諭知不受理之判決，刑事訴訟法第三百零三條第一
    款定有明文。又修正後毒品危害防制條例第三十五條雖為刑法第二條關於新舊法
    適用之特別規定，惟該條文僅就新法「施行前繫屬之案件」為規範之對象，至於
    在舊法時期犯罪，於新法「施行後繫屬之案件」如何適用法律，則無明文，於此
    情形自應回歸刑法第二條，以為適用法律之依據。又犯施用毒品罪，經觀察、勒
    戒後，無繼續施用毒品傾向，經檢察官為不起訴處分，五年內再犯者，如何處理
    ，新舊法規定有別。依舊法規定，應再裁定送勒戒處所觀察、勒戒，經觀察、勒
    戒後，無繼續施用毒品傾向者，仍應為不起訴處分；有繼續施用毒品傾向者，始
    依法追訴。倘依新法規定，則無論有無繼續施用毒品傾向，一律依法追訴。於此
    情形，自以舊法之規定，有利於行為人（至於經觀察、勒戒後，有繼續施用毒品
    傾向者，依舊法規定，除依法追訴外，雖應令入戒治處所施以強制戒治，似對行
    為人不利。然比較有利、不利，應就該法律全部規定作整體之觀察，依舊法第二
    十四條規定，於強制戒治之執行，檢察官認為無執行刑之必要者，得聲請法院裁
    定免其刑之執行；倘依新法，則無從免其刑之執行，自仍以舊法有利於行為人）
    。本件被告前犯施用毒品罪，經觀察、勒戒後，無繼續施用毒品傾向，經檢察官
    為不起訴處分，五年內（即於舊法時期）再犯施用毒品罪，雖至新法「施行後」
    始繫屬，而與毒品危害防制條例第三十五條之規定不合，然依上開說明，仍應回
    歸刑法第二條，以為適用法律之依據。被告之行為，依舊法規定應再裁定送勒戒
    處所觀察、勒戒，經觀察、勒戒後無繼續施用毒品傾向者，仍應為不起訴處分；
    有繼續施用毒品傾向者，始依法追訴。倘依新法規定，則無論有無繼續施用毒品
    傾向，一律依法追訴。其有利、不利，已涉及刑責，非屬「保安處分」之問題（
    依新法應依法追訴，無從為「保安處分」）（最高法院九十三年度台非字第一四
    六號刑事判決參照）。
三、本件被告乙○○於偵訊時坦承，係在泰國期間郭昱廷有第一級毒品分其施用，每
    二、三天施用一次；於本院審理中復坦承：伊在泰國期間，曾與同班飛機同行甲
    ○○○○至泰北清萊，在當地西藥房購買注射針筒，經由甲○○○○介紹，向當
    地不知名人士買得，並於某飯店施用第一級毒品海洛因，用畢後已將該器具丟棄
    等語，有郭昱廷警詢筆錄、被告
    濟艙入境座位表、旅客出入境紀錄查詢表等資料各一件可資對照在卷可稽，並有
    同行甲○○○○運輸（私運）第一級毒品海洛因一條、照片四張附卷足憑。而被
    告於九十二年十月七日入境中正國際場被查獲時，所採尿液送請檢驗結果，經以
    酵素免疫分析法（ＥＩＡ）初步檢驗，再以氣相層析質譜儀分析法（ＧＣ－ＭＳ
    ）複驗，均呈第一級毒品嗎啡陽性反應，有內政部警政署航空警察局被採尿人姓
    名資料編號對照表、桃園縣衛生局九十二年十月二十二日第一００九三號不法藥
    物尿液檢定書各一件在卷足憑。且被告因涉嫌運輸毒品案，經檢察官聲請本院裁
    准羈押於台灣桃園看守所，在同年十月七日入所經採尿送驗後，經以酵素免疫分
    析法（ＥＩＡ）初步檢驗，再以氣相層析質譜儀分析法（ＧＣ－ＭＳ）複驗，均
    呈嗎啡類陽性反應，臺灣尖端先進生技醫藥股份有限公司濫用藥物檢驗中心九十
    二年十月二十二日之濫用藥物檢驗報告各一紙附卷可稽，二者印證相符。被告前
    揭自白，與卷內積極證據核屬相符，固堪採信。惟被告前因施用毒品案件，經臺
    灣板橋地方法院裁定觀察、勒戒後，認無繼續施用毒品傾向，由臺灣板橋地方法
    院檢察署檢察官以九十一年度毒偵字第三七六一號、第四二七七號不起訴處分確
    定，有不起訴處分書一份、法務部全國檢察官線上查詢刑案人犯在監所最新資料
    報表二份、桃園地方法院檢察署刑案查註紀錄一份、全國施用毒品紀錄表一份及
    本院被告全國前案紀錄表一份在卷足憑，本件被告前犯施用毒品罪，經觀察、勒
    戒後，無繼續施用毒品傾向，經檢察官為不起訴處分，其於五年內，再犯（非三
    犯）本件毒品危害防制條例第十條第一項之罪，雖至新法「施行後」始繫屬，而
    與毒品危害防制條例第三十五條之規定不合，然依前揭意旨，仍應回歸刑法第二
    條，於此情形，自以舊法之規定，有利於行為人，應適用舊法之規定，即應再裁
    定送勒戒處所觀察、勒戒，經觀察、勒戒後無繼續施用毒品傾向者，仍應為不起
    訴處分；有繼續施用毒品傾向者，始依法追訴，檢察官未依舊法規定聲請裁定送
    勒戒處所觀察、勒戒，逕為起訴，其起訴之程序違背規定至明。
四、原審失察，認應適用修正施行後之新法第十條第一項之規定，而為論罪科刑，自
    有適用法則不當之違法。檢察官未依舊法規定聲請裁定送勒戒處所觀察、勒戒，
    逕為起訴，其起訴之程序顯然違背規定，應由本院將原判決撤銷，另依刑事訴訟
    法第三百零三條第一款規定為不受理判決之諭知。
五、據上論斷，依刑事訴訴法第三百六十九條第一項前段、第三百六十四條、第三百
    零三條第一款，判決如主文。
本案經檢察官鄭龍照到庭執行職務。
中　　　華　　　民　　　國　　九十三　　年　　　十　　　月　　  八　　 日
                              臺灣高等法院刑事第十庭
                                  審判長法  官  溫　耀　源
                                        法  官  周  政  達
                                        法  官  邱　同　印
右正本證明與原本無異。
檢察官如不服本判決，應於收受送達後十日內向本院提出上訴書狀，其未敘述上訴之
理由者並得於提起上訴後十日內向本院補提理由書（均須按他造當事人之人數附繕本
）。
          　　　　　　　　　　　　　　　書記官  莊　昭　樹
中　　　華　　　民　　　國　　九十三　　年　　　十　　　月　　　八　　　日
刑事訴訟法第三百零三條案件有下列情形之一者，應諭知不受理之判決：一起訴之程
序違背規定者。二已經提起公訴或自訴之案件，在同一法院重行起訴者。
三  告訴或請求乃論之罪，未經告訴、請求或其告訴、請求經撤回或已逾
    告訴期間者。
四  曾為不起訴處分、撤回起訴或緩起訴期滿未經撤銷，而違背第二百六
    十條之規定再行起訴者。
五  被告死亡或為被告之法人已不存續者。
六  對於被告無審判權者。
七  依第八條之規定不得為審判者。
